【裁判字號】    92,婚,1197
【裁判日期】    921125
【裁判案由】    離婚
【裁判全文】
臺灣臺中地方法院民事判決                       九十二年度婚字第一一九七號
    原      告  乙○○○
    被      告  甲○○
右當事人間離婚事件，本院於民國九十二年十一月十七日言詞辯論終結，判決如左：
    主    文
准原告與被告離婚。
訴訟費用由被告負擔。
    事    實
甲、原告方面：
  一、聲明：如主文所示。
  二、陳述：兩造結婚二十餘年，婚後夫妻感情初尚融洽，並育有子女李宗遠、李嘉
      福、李玲燕，均已成年。詎被告近一、二年來屢於酗酒後施暴毆打原告，致原
      告不堪心理及生理上之痛苦，被告復於九十一年八月六日上午六時許，在台中
      縣太平市○○里○○鄰○○路○段一八０號住處，出手扯破原告衣服，又辱罵
      原告外面有男人，恐嚇要殺害原告等語，並持菜刀揮砍家中客廳椅子、踢壞房
      門，已發生家庭暴力事件，原告因無法忍受被告多次施以言詞騷擾恐嚇行為，
      及出拳毆打致傷，據此聲請鈞院核發九十一年家護字第七四二號民事通常保護
      令在案，原告已給被告多次悔改機會，被告竟毫無悔改之意，仍不定時對原告
      施以身體上或精神上之暴力，且被告對家庭不負責，把家當成旅館，經常不返
      家，爰依不堪同居虐待及難以維持婚姻之重大事由請求判決離婚。
  三、證據：提出戶籍謄本一件、本院九十一年度家護字第七四二號民事通常保護令
      影本一件為證，並聲請訊問證人李宗遠、黃暐智。
乙、被告方面：
    被告現在不會再打原告，鈞院核發通常保護令後確有再對原告施暴，因為原告四
    、五年來不同意與被告同房睡覺，原告是聲請鈞院核發保護令來壓制被告，被告
    之房屋已遭原告擅自出售，伊認為原告應給付被告新臺幣五、六十萬元才合理，
    因為被告年紀已大，沒人要伊。
丙、本院依職權調閱被告前案紀錄表。
    理    由
一、兩造間婚姻關係尚存續中，有戶籍謄本附卷為憑，堪信屬實。
二、原告主張兩造婚後夫妻感情初尚融洽，被告近一、二年來屢於酗酒後施暴毆打原
    告，致原告不堪心理及生理上之痛苦，復於九十一年八月六日上午六時許，在台
    中縣太平市○○里○○鄰○○路○段一八０號住處，出手扯破原告衣服，又辱罵
    原告外面有男人，恐嚇要殺害原告等語，並持菜刀揮砍家中客廳椅子、踢壞房門
    ，已發生家庭暴力事件，原告因無法忍受被告多次施以言詞騷擾恐嚇行為，及出
    拳毆打致傷，據此聲請鈞院核發九十一年家護字第七四二號民事通常保護令在案
    ，原告已給被告多次悔改機會，被告竟毫無悔改之意，仍不定時對原告施以身體
    上或精神上之暴力，原告已不堪同居之虐待等語，被告則以前詞置辯。經查原告
    主張之事實，已據證人即兩造之子李宗遠、女婿黃暐智證述屬實，且據原告提出
    戶籍謄本、本院九十一年度家護字第七四二號民事通常保護令影本各一件附卷為
    憑，本院復依職權調閱被告前科表查證屬實，堪以採信。被告所辯不足採憑，自
    堪認原告之主張為真實。
三、按夫妻一方受他方不堪同居之虐待者，得向法院請求離婚，民法第一千零五十二
    條第一項第三款定有明文，而所謂不堪同居之虐待，係指予以身體上或精神上不
    可忍受之痛苦，致不堪繼續同居者而言。至於身體上不可忍受之痛苦，致不堪繼
    續同居之者，不以夫妻之一方遭受他方毆打致傷及筋骨為限。夫妻之一方若動輒
    以暴力加諸他方，致他方受有不可忍受之痛苦，縱使他方所受傷害為腫痛、瘀血
    、擦傷等輕傷，亦非不得訴請離婚（最高法院三十四年上字第三九六八號判例、
    八十一年台上字第四七六號判決意旨參照）。又維護人格尊嚴與確保人身安全，
    為我國憲法保障人民自由權利之基本理念。增進夫妻情感之和諧，防止家庭暴力
    之發生，以保護婚姻制度，亦為社會大眾所期待。婚姻係以夫妻之共同生活為目
    的，配偶應互相協力保持其共同生活之圓滿、安全及幸福，因而夫妻應互相尊重
    以增進情感之和諧，防止家庭暴力之發生，此為維繫婚姻所必要。故夫妻一方之
    行為，凡有礙於他方配偶之人格尊嚴與人身安全（含肉體與精神上之痛苦），致
    夫妻無法繼續共同生活者，均應認符合民法第一千零五十二條第一項第三款規定
    「受他方不堪同居之虐待」（最高法院八十五年台上字第五五一號判決參照）。
    是於具體事件，須衡量夫妻之一方受他方虐待所受侵害之嚴重性，是否已危及婚
    姻關係之維繫以為斷，受他方虐待已逾越夫妻通常所能忍受之程度而有侵害人格
    尊嚴與人身安全者，即屬受不堪同居之虐待（司法院大法官會議釋字第三七二號
    解釋意旨參照）。經查，本件被告屢於酗酒後毆打原告，致原告終日生活於婚姻
    暴力之陰影下，被告屢以暴力方式對待原告，自已造成原告身體上及精神上不可
    忍受之痛苦，並危及婚姻關係之維繫，依前揭說明，足認被告之行為，已使原告
    受不堪同居虐待之程度，堪予認定。從而，原告依據民法第一千零五十二條第一
    項第三款規定，訴請判決離婚，洵屬正當，應予淮許。又離婚之訴為形成之訴，
    訴訟標的依通說為形成權，即離婚事由之存否，於同一當事人主張多項離婚原因
    時，如法院認其中一項為有理由，對於當事人之其他主張即無須審酌。本件原告
    主張離婚之原因，雖有民法第一千零五十二條第一項第三款不堪同居之虐待及同
    條第二項其他重大事由，惟本院既已依民法第一千零五十二條第一項第三款規定
    准予兩造離婚，則對於原告之其他主張，自無審究之必要，附此敘明。
四、據上論結，本件原告之訴為有理由，依民事訴訟法第七十八條規定，判決如主文
    。
中      華      民      國    九十二    年      十一    月    二十五    日
                              臺灣臺中地方法院家事法庭
~B法      官  張惠立
右為正本係照原本作成。
如對本判決上訴應於判決送達後廿日內向本院提出上訴狀。
中      華      民      國    九十二    年      十一      月  二十七    日
~B書記官  黃英寬


司法院資訊處製作；財團法人民間司法改革基金會備份。
